臺灣高等法院民事判決
111年度上易字第941號
上  訴  人  彭政輝    
被 上訴 人  丁國峯  

上列當事人間請求侵權行為損害賠償事件，上訴人對於中華民國
111年6月29日臺灣新北地方法院111年度訴字第1192號第一審判
決提起上訴，本院於111年11月2日言詞辯論終結，判決如下：
    主      文
上訴駁回。
第二審訴訟費用由上訴人負擔。　　　　
    事實及理由
一、上訴人主張：被上訴人為欣欣客運股份有限公司（下稱欣欣
    客運）之公車司機，於民國108年9月29日20時許駕駛670路
    線公車（下稱系爭公車），行經新北市永和區正興里站附近
    時，因故在系爭公車上，以「王八蛋」等語辱罵伊，並徒手
    將伊推向乘客座位後，再以手肘壓制伊胸口，致伊受有胸部
    鈍傷、胸部挫傷疑胸骨骨折等傷害。爰依侵權行為之法律關
    係，請求被上訴人賠償伊新臺幣（下同）60萬元（含醫藥費
    2,688元、公然侮辱、傷害之精神慰撫金各12萬元、477,312
    元），並加給自起訴狀繕本送達翌日起算之法定遲延利息等
    語。
二、被上訴人則抗辯：伊已就前開衝突事件與上訴人達成和解，
    且已付訖和解金36,000元等語。
三、原審為上訴人一部勝訴、一部敗訴之判決，即判命被上訴人
    給付上訴人5,000元，及自111年6月7日起至清償日止，按年
    息5%計算之利息，並依職權為假執行之宣告；另駁回上訴人
    其餘之訴（被上訴人未就敗訴部分聲明不服，非本院審理範
    圍）。上訴人不服提起上訴，聲明為：㈠原判決關於駁回上
    訴人後開第二項之訴部分廢棄；㈡被上訴人應再給付上訴人5
    95,000元，及自111年6月7日起至清償日止，按年息5%計算
    之利息。被上訴人答辯聲明：上訴駁回。
四、按因故意或過失，不法侵害他人之權利者，負損害賠償責任
    ，為民法第184條第1項前段所明定。上訴人主張被上訴人於
    前開時、地有公然侮辱及傷害其之行為，為被上訴人所不爭
    執。且被上訴人因前開行為觸犯刑法第309條第1項之公然侮
    辱罪及第277條第1項之傷害罪，經原法院刑事庭分別判處罰
    金5,000元、拘役15日，如易服勞役、易科罰金，均以1,000
    元折算一日，緩刑兩年確定在案，有該案歷審判決書可參（
    案列109年度簡字第2414號、109年度簡上字第965號，下稱
    系爭刑案，見原審卷第17-25頁），自堪認被上訴人確實故
    意不法侵害上訴人之名譽及身體、健康，上訴人依前引規定
    請求被上訴人負損害賠償責任，即無不合。
五、又按不法侵害他人之身體、健康、名譽、自由、信用、隱私
    、貞操，或不法侵害其他人格法益而情節重大者，被害人雖
    非財產上之損害，亦得請求賠償相當之金額，民法第195 條
    第1 項前段定有明文。經查：
　㈠被上訴人辯稱其已就系爭衝突事件與上訴人成立和解，並付
    訖和解金36,000元，業於系爭刑案中提出與所述相符之和解
    書（下稱系爭和解書）及存摺為證（見刑案簡上字卷第25-2
    9頁）。代理被上訴人與上訴人洽談之趙廷芳亦於系爭刑案
    證稱：伊是欣欣客運景興站之站長，被上訴人是伊站上的司
    機，委託伊與上訴人談和解，伊於108年10月1日上午至上訴
    人住處與之洽談，原本上訴人要求被上訴人賠償26,000元，
    伊就回去寫和解書並電詢被上訴人意願，被上訴人表示同意
    以此金額和解後，上訴人打電話給伊，表示和解金額須加1
    萬元，伊再次徵得被上訴人同意後，就帶著被上訴人拿到辦
    公室交給伊之36,000元及系爭和解書回到上訴人住處，上訴
    人清點現金無誤後，就開始看著系爭和解書逐字詳細核對，
    伊說「這件事情就這樣結束了，我們就和解了」，上訴人同
    意後就簽名，但簽名後發現和解書的日期不對，就修改日期
    ，並且均簽名確認達成和解；伊是親手將36,000元交給上訴
    人，上訴人數完後把錢收起來，才逐字看完系爭和解書並簽
    名，該和解書是1式2份，上訴人留有其中1份等語（見刑案
    簡上字卷第113-115頁），堪認被上訴人所辯屬實。
　㈡上訴人雖否認有收到和解金36,000元（見本院卷第66頁），
    惟其於系爭刑案中坦承108年10月1日趙廷芳確有交付其36,0
    00元（見刑案簡上字卷第122頁），已可佐證趙廷芳證述當
    日確有交付該筆款項乙節，與事實相符。雖上訴人另證稱因
    系爭和解書所載日期、兩造發生衝突之原因有誤，且被上訴
    人並未親自簽名，故伊說已簽好之和解書不算數，叫趙廷芳
    把和解書和錢拿回去，重寫好再來簽，趙廷芳就拿走一份和
    解書和錢等語（見刑案簡上字卷第121、125頁），然上訴人
    與趙廷芳當日已更正和解書上之日期，並於更正處簽名確認
    ，有該和解書可參，顯見當日其等並未因和解書原記載之日
    期有誤，而將業已簽署之和解書作廢，上訴人前述證詞核與
    上開客觀事證齟齬，已非可信。況上訴人與趙廷芳若認原簽
    署之和解書不算數，衡情自應當場將之銷毀，而非雙方各執
    一份為憑，由是益徵上訴人所言悖於情理，無足憑採。
　㈢按系爭和解書明載：「立和解書人（以下簡稱甲方）……丁國
    峯……於108年9月29日約20時許，在永和區正興里站，與車內
    乘客彭政輝（以下簡稱乙方）因誤會發生拉扯，造成乙方身
    體挫傷，雙方同意和解條件如下：㈠由甲方負責賠付乙方醫
    療費用及精神損害賠償，其金額共計36,000元整，雙方同意
    和解息事。㈡乙方同意拋棄一切民刑事請求權，且嗣後無論
    任何情形及任何人均不得翻異而再要求賠償」，且經兩造分
    別於其上簽名、用印，堪認兩造業已就系爭衝突事件中之傷
    害部分，成立雙方約定互相讓步，以終止爭執之和解契約，
    均應受該和解內容之拘束。而被上訴人業依系爭和解書之約
    定，付訖和解金36,000元，前已詳論。上訴人悖於系爭和解
    書之內容，另請求被上訴人賠償醫藥費2,688元及慰撫金477
    ,312元，均屬無據。
　㈣至上訴人於系爭衝突事件發生時因遭被上訴人公然辱罵致名
    譽受損，業經本院認定如前，上訴人主張因此受有精神上之
    痛苦，應屬可信，自得依前開規定請求被上訴人賠償慰撫金
    。而民法第195 條所謂「相當之金額」，應斟酌加害人與被
    害人雙方之身分、資力與加害程度，及其他各種情形核定之
    （最高法院51年台上字第233號判例參照）。原審審酌兩造
    之身分、地位、財產狀況、被上訴人侵權情節、上訴人痛苦
    程度等情狀，認上訴人得請求被上訴人賠償慰撫金5,000元
    ，為被上訴人所不爭執。上訴人雖稱原審判命被上訴人賠償
    之金額過低云云，本院審酌兩造均非公眾人物，被上訴人雖
    失言致上訴人於公共場合困窘難堪，然以被上訴人所述言詞
    ，一般人均可判斷此為其情緒失控所為不理性言論，上訴人
    名譽因此受損情節堪稱輕微，因認原審判決之慰撫金數額，
    應屬允當；上訴人請求被上訴人應再賠償115,000元，則非
    可取。
六、綜上所述，上訴人依侵權行為之法律關係，請求被上訴人給
    付5,000元，及自111年6月7日起至清償日止，按年息5%計算
    之利息，為有理由，應予准許；逾此範圍所為之請求，非屬
    正當，不應准許。從而原審就上開不應准許部分所為上訴人
    敗訴之判決，並無不合。上訴論旨指摘原判決不當，求予廢
    棄改判，為無理由，應駁回其上訴。
七、本件事證已臻明確，兩造其餘之攻擊或防禦方法及所用之證
    據，經本院斟酌後，認為均不足以影響本判決之結果，爰不
    逐一論列，附此敘明。
八、據上論結，本件上訴為無理由，爰判決如主文。
中　　華　　民　　國　　111 　年　　11　　月　　23　　日
                  民事第十二庭  
                        審判長法  官  陳婷玉
                              法  官  林晏如
                              法  官  毛彥程 
正本係照原本作成。
不得上訴。
中　　華　　民　　國　　111 　年　　11　　月　　23　　日
　　　　　　　　　　　　　    書記官  賴以真